【裁判字號】    98,建,115
【裁判日期】    981130
【裁判案由】    給付工程款
【裁判全文】
臺灣臺中地方法院民事判決               98年度建字第115號
原      告  業盛五金鐵網有限公司
法定代理人  乙○○
訴訟代理人  張蓁騏律師
被      告  臺中縣新社鄉公所
法定代理人  甲○○
訴訟代理人  丙○○
            丁○○
上列當事人間請求給付工程款事件，經於民國98年11月4日言詞
辯論終結，本院判決如下：
    主    文
被告應給付原告新臺幣615,450元。
訴訟費用由原告負擔。
    事實及理由
一、原告訴之聲明：被告應給付原告新臺幣（下同）615,450元
    。另陳述：原告標得被告所公開招標之「新社鄉土石流及崩
    塌地源頭緊急水土保持處理工程（石籠二期）」之「高鍍鋅
    箱型石籠」採購合約，並於民國92年10月20日簽定採購合約
    書，原約定之供應數量為12,375組，單價66元，總金額為
    816,750元，原告已依約交貨完畢，惟因工程所需，被告所
    屬人員廖又顯乃向原告表示緊急追加供應數量，並承諾事後
    辦理追加之內部公文及契約。原告乃依廖又顯之指示繼續供
    應高鍍鋅箱型石籠至工地現場。系爭工程業已完工，原告所
    供應予被告之數量計為21,700組，以單價66元計算，總價金
    應為1,432,200元，然被告卻僅依原契約所約定之816,750元
    給付原告，尚有615,450元未償。原告多次前往協商，被告
    所屬建設課長丁○○亦確認原告所供應之高鍍鋅箱型石籠總
    價為1,432,200元，並允諾簽署內部簽呈辦理追加。惟均未
    果，為此原告爰依兩造間之買賣契約價金給付請求權及合約
    第16條有關契約變更及轉讓（三）規定「機關於接受廠商所
    提出須變更之事項前即請求廠商先行施作或供應，其後未依
    原通知辦理契約變更或僅部分辦理者，應補償廠商所增加之
    必要費用」約定，訴請被告給付615,450元。又如鈞院認原
    告不得依系爭合約之約定請求給付者，則被告受有615,450
    元之利益，並直接致原告受有615,450元之損害，原告爰備
    位依不當得利之規定，請求被告返還該615,450元利益，至
    利息部分原告捨棄請求，並願負擔訴訟費用。
二、被告答辯聲明：原告之訴駁回。另陳述：兩造間確有於92年
    10月20日簽訂採購合約書，而成立買賣契約，原告並交付合
    計1,432,200元之石籠予被告，扣除已經給付之部分，被告
    確有615,450元之差額尚未給付，惟因先前承辦人員並未將
    系爭採購合約之內部簽呈程序完成，所以在完成內部簽呈的
    流程前，被告無法付款。
三、法院得心證之理由：
    （一）程序方面：按訴狀送達後，原告不得將原訴變更或追
          加他訴。但擴張或減縮應受判決事項之聲明者，不在
          此限。民事訴訟法第255條第1項第3款定有明文。查
          原告起訴聲明原請求被告給付615,450元及自93年01
          月01日起至至清償日止，按週年利率百分之5計算之
          利息，並為假執行之聲請，嗣於起訴狀送達被告後捨
          棄利息部分之請求及撤回假執行之聲請，依上揭規定
          ，所為聲明之減縮，應予准許，合先敘明。
    （二）實體方面：經查，兩造於92年10月20日簽定採購合約
          書，原告標得被告所公開招標之「新社鄉土石流及崩
          塌地源頭緊急水土保持處理工程（石籠二期）」之「
          高鍍鋅箱型石籠」供應合約，原約定之供應數量為
          12,375組（單價66元），總金額為816,750元，原告
          已依約交貨完畢，嗣因工程所需，被告所屬人員乃向
          原告表示緊急追加供應數量，並承諾事後辦理追加之
          內部公文及契約，原告遂依指示繼續供應高鍍鋅箱型
          石籠至工地現場，總計原告所供應予被告之石籠數量
          計為21,700組，依單價66元計算，總價金為1,432,20
          0元，被告嗣僅給付816,750元，尚有615,450元未償
          等情。業據原告提出合約書、出貨單及數量總表為證
          ，且為被告所不爭執。是原告依兩造間之買賣契約價
          金給付請求權及合約第16條有關契約變更及轉讓（三
          ）「機關於接受廠商所提出須變更之事項前即請求廠
          商先行施作或供應，其後未依原通知辦理契約變更或
          僅部分辦理者，應補償廠商所增加之必要費用」之約
          定，訴請被告給付615,450元，自屬有據。被告以先
          前承辦人員並未將系爭採購合約之內部簽呈程序完成
          ，所以在完成內部簽呈的流程前被告無法付款云云，
          核屬被告自身內部事宜所為抗辯，尚非有理。
四、綜上所述，原告本於兩造間之買賣契約及價金給付請求權之
    法律關係，訴請被告給付615,450元，為有理由，爰予准許
    ；另原告陳明本件訴訟費用由其負擔，爰判決如主文所示。
中    華    民    國    98    年    11    月    30    日
                  民事第四庭    法  官  林宗成
上正本係照原本作成。
如對本判決上訴，須於判決送達後20日內向本院提出上訴狀。
中    華    民    國    98    年    11    月    30    日
                                書記官


司法院資訊處製作；財團法人民間司法改革基金會備份。
